臺灣桃園地方法院民事判決　　　　　　　99年度訴字第2079號
原　　　告　鄧榮燊
被　　　告　簡彰延
上列當事人間請求損害賠償事件，於民國100 年3 月31日辯論終
結，本院判決如下：
    主  文
被告應給付原告新台幣捌萬元，及自民國九十九年十一月十三日
起至清償日止，按週年利率百分之五計算之利息。
被告應將如附件所示之道歉啟事，刊登於桃園縣桃園市○○路一
二六號等昇捷臻品社區公佈欄（包括社區電梯內公佈欄及社區各
棟建物之一樓公佈欄，共計九處）七日。
原告其餘之訴駁回。
訴訟費用由被告負擔五分之一，餘由原告負擔。
本判決第一項得假執行。
原告其餘假執行之聲請駁回。
    事實及理由
一、按不變更訴訟標的，而補充或更正事實上或法律上之陳述者
    ，非為訴之變更或追加，民事訴訟法第256 條定有明文。查
    本件原告起訴時聲明第2 項原為，昇捷臻品社區管理委員會
    應公告由本院作出之98年度桃簡字第3217號刑事簡易判決，
    以及被告之道歉聲明，於昇捷臻品社區之各公佈欄和部落格
    內，公告7 天（見本院卷第4 頁）。嗣原告於民國100 年3
    月3 日本院言詞辯論期日以言詞更正上開聲明為，被告應將
    98年度桃簡字第3217號刑事判決及依起訴狀所列之道歉啟事
    張貼於昇捷臻品社區之公佈欄及部落格內，期間為7 日（見
    本院卷第41頁）。嗣原告於100 年3 月31日本院言詞辯論期
    日以言詞更正刪除起訴狀所列之道歉啟事倒數第3 行「與其
    家人」、倒數第2 行「同時亦破壞社區之安寧」、倒數第1
    行「懇請全體住戶切勿以身試法」等句（見本院卷第48頁背
    面）。核其所為並未變更訴訟標的，僅更正法律上之陳述，
    非為訴之變更或追加，先予敘明。
二、原告主張：
  (一)原告及被告前分別為昇捷臻品社區管理委員會97年度主任委
    員及管理委員，而兩造於97年11月3 日例行性管理委員會會
    議時，僅因認知略有歧異，被告即以「那我等一下就把你處
    理掉、我就是要你兩隻腳、有種我就跟你玩、我今天就斬你
    」等威脅生命及身體安全之言語恐嚇原告，並於所有參與會
    議之管理委員面前以「肏你媽咧」字眼辱罵原告，嗣被告復
    於97年12月6 日住戶大會後，於社區圖書館在原告配偶吳淑
    萍及社區總幹事葉維高面前，再度以「肏你媽咧」字眼辱罵
    原告，而被告上開犯行業經台灣桃園地方法院檢察署98年度
    偵字第16909 號聲請簡易判決處刑、本院簡易庭98年度桃簡
    字第3217號判決有罪在案。又兩造因居住於同一社區，而被
    告此等威脅原告生命、身體安全之言語恐嚇行為，致原告心
    生畏懼，擔心生命、身體安全將受危害，生活陷於恐懼，精
    神上承受極大壓力，且被告以前述言詞辱罵原告，亦足以貶
    抑原告人格及社會評價，應屬侵害原告名譽人格權。為此，
    爰依民法第184 條第1 項、第195 條規定，請求被告賠償新
    台幣（下同）40萬元，並應刊登如附表所示之道歉啟事及本
    院98年度桃簡字第3217號刑事判決於昇捷臻品社區之公佈欄
    （昇捷臻品社區共有3 棟建物，每棟建物各有5 處公佈欄，
    分別於1 樓信箱區、B1及B2電梯間、兩座電梯內，總計共15
    處公佈欄）及部落格內。
  (二)聲明：被告應給付原告40萬元整，及自起訴狀繕本送達被告
    之翌日起至清償日止，按年息5 ％計算之利息；被告應將98
    年度桃簡字第3217號刑事判決及依附表所列之道歉啟事張貼
    於昇捷臻品社區之公佈欄及部落格內，期間為7 日；請准供
    擔保為假執行宣告。
三、被告則稱：原告請求慰撫金40萬元過高；被告就社區佈告欄
    無法做主，並請依法判決等語。
四、原告主張之上開事實，為被告所不否認，且被告因上開行為
    經台灣桃園地方法院檢察署檢察官以98年度偵字第16909 號
    聲請簡易判決處刑，再經本院簡易庭以98年度桃簡字第3217
    號案件判處恐嚇致生危害安全罪及公然侮辱等罪刑確定，有
    各該聲請簡易判決處刑書及刑事簡易判決書在卷可稽，復經
    本院依職權調取上開刑案卷宗核閱所附事證甚詳，原告之主
    張堪認屬實。
五、按「因故意或過失，不法侵害他人之權利者，負損害賠償責
    任。故意以背於善良風俗之方法，加損害於他人者亦同。」
    、「不法侵害他人之身體、健康、名譽、自由、信用、隱私
    、貞操，或不法侵害其他人格法益而情節重大者，被害人雖
    非財產上之損害，亦得請求賠償相當之金額。其名譽被侵害
    者，並得請求回復名譽之適當處分。」民法第184 條第1 項
    、第195 條第1 項分別定有明文。查被告於管理委員會議以
    威脅生命及身體安全之言語恐嚇原告，致原告心生畏懼，已
    對於原告之人身自由有所侵害，被告又於不特定人得以共見
    共聞之處所對原告口出穢語，使原告的名譽、形象、社會評
    價等人格法益受有減損。從而，原告依第195 條第1 項規定
    ，請求非財產上之損害賠償，並為回復名譽之適當處分，即
    屬有據。
六、末按不法侵害他人人格權，被害人受有非財產上損害，請求
    加害人賠償相當金額慰撫金時，法院對於慰撫金之量定，應
    斟酌實際加害情形，所造成影響、被害人痛苦之程度、兩造
    之身份地位定相當之數額（最高法院51年台上字第223 號判
    例意旨可資參照）、「名譽被侵害者，得請求為回復名譽之
    適當處分，民法第195 條第1 項後段定有明文。所謂適當之
    處分，係指該處分在客觀上足以回復被害人之名譽且屬必要
    者而言。」（最高法院86年度台上字第3706號判決意旨參照
    ）。本院審酌被告口出恐嚇之語，固使原告心生畏懼，然其
    等均為社區管理委員，有鄰居之誼，本次係因社區管理問題
    意見相左而起爭執，並非有何深仇夙怨，依此客觀狀況堪認
    被告行為當時無非發洩情緒而逞一時口舌之快，原告之恐懼
    程度當屬有限，至於被告一再口出穢語辱罵原告，雖無實質
    貶損原告名譽之內容，惟其於公眾場合侮辱被告，將致不知
    情之他人對於原告人格、形象心生疑慮，原告精神上所受痛
    苦非輕，及原告係高中畢業、擔任東翔公司負責人，每月收
    入約10萬元，被告為高中肄業現職珠寶零售商，名下有房地
    各一筆，每月收入約10萬元，被告業經刑事案件判處罪刑確
    定，並易科罰金11萬元執行完畢等一切情狀，認原告請求被
    告賠償精神慰撫金於8 萬元之範圍內及請求被告將如附件所
    示之道歉啟事，刊登於桃園縣桃園市○○路126 號等之昇捷
    臻品社區公布欄（包括社區電梯內公佈欄及社區各棟建物之
    1 樓公佈欄，共計9 處）7 日已足補償原告之損失並回復原
    告之名譽，應予准許；逾前開範圍之請求，為無理由，應予
    駁回。
七、綜上所述，本件原告依侵權行為損害賠償之法律關係，請求
    被告：1.應給付原告8 萬元，及自起訴狀繕本送達翌日即99
    年11月13日起至清償日止，按週年利率5 ％計算之利息，2.
    將如附件所示之道歉啟事，刊登於桃園縣桃園市○○路126
    號等昇捷臻品社區公佈欄（包括社區電梯內公佈欄及社區各
    棟建物之1 樓公佈欄共計9 處）7 日，為有理由，應予准許
    ；逾此範圍之請求，則無理由，不應准許。
八、原告勝訴部分，因所命被告給付之金額未逾50萬元，應依民
    事訴訟法第389 條第1 項第5 款規定，依職權宣告假執行；
    原告敗訴部分，其假執行之聲請失其附麗，應予駁回，附此
    敘明。
九、訴訟費用裁判之依據：民事訴訟法第79條。
中    華    民    國    100   年     4    月    29    日
                    民事第二庭  法  官  袁雪華
正本係照原本作成。
如對本判決上訴，須於判決送達後二十日內向本院提出上訴狀。
如委任律師提起上訴者，應一併繳納上訴審裁判費。
中    華    民    國    100   年     4    月    29    日
                                書記官  劉霜潔
附件
┌──────────────────────────┐
│                     道歉啟事                       │
│本人簡彰延，於擔任昇捷臻品97年度管理委員會之一般委員│
│期間，在97年11月3 日例行性管理委員會會議中，以及在97│
│年12月6 日住戶大會後，於該社區圖書館內，分別當著眾委│
│員面前，以及當著鄧榮燊先生妻子吳淑萍小姐及前社區主任│
│葉維高先生面前，對鄧榮燊先生之恐嚇與辱罵，使鄧榮燊先│
│生兩次當眾受到莫大之侮辱，造成鄧榮燊先生名譽以及精神│
│嚴重遭受損害，本人深感抱歉。                        │
└──────────────────────────┘